臺灣板橋地方法院民事判決　　　　　　　 99年度保險字第9號
原　　　告　陳玟境原名陳盈舟.
被　　　告　國泰人壽保險股份有限公司
法定代理人　蔡宏圖
訴訟代理人　許世友
上列當事人間給付保險金事件，本院於民國100 年1 月11日言詞
辯論終結，判決如下：
    主      文
被告應給付原告新台幣伍拾貳萬伍仟元，及自民國九十八年七月
十六日起至清償日止，按年息百分之五計算之利息。
訴訟費用由被告負擔。
本判決第一項於原告以新台幣壹拾柒萬伍仟元供擔保後，得假執
行；但被告如以新台幣伍拾貳萬伍仟元為原告預供擔保後，得免
為假執行。
    事實及理由
一、程序事項：按訴狀送達後，原告不得將原訴變更或追加他訴
    ，但擴張或減縮應受判決事項之聲明者，不在此限。民事訴
    訟法第255 條第1 項但書第3 款定有明文。本件原告起訴時
    請求被告給付新台幣（下同）525,000 元，及自民國98年6
    月26日起至清償日止，按年息5%計算之利息，嗣於本院99年
    5 月11日言詞辯論時，將利息請求部分減縮為自98年7 月16
    日起計算之法定遲延利息（見本院卷第56頁反面），核與上
    開規定相符，應予准許。
二、原告主張：緣原告分別於81年11月10日、82年12月24日，以
    其本人為被保險人，向被告投保「萬代福101 終身壽險（保
    單號碼0000000000）」附加傷害保險給付特約100 萬元，及
    「美滿人生312 終身壽險（保單號碼0000000000 )」附加平
    安保險給付特約50萬元（以上合稱系爭保險）。於89年4 月
    14日，原告上班途中發生車禍，造成右脛腓骨開放性骨折、
    右足軟組織缺損等傷害，經歷10餘次清創及植皮手術，後續
    並因傷口感染及慢性骨髓炎而長期接受治療，又因慢性骨髓
    炎治療效果不佳，原告於98年2 月19日至臺北縣立醫院三重
    院區接受治療後，嗣於98年6 月25日症狀固定，並經該院開
    立記載有「遺存右踝關節完全僵直，機能喪失，不能隨意活
    動」等語之診斷證明書。而上開病症符合系爭保險附加特約
    之殘廢程度與保險金給付附表所列之第4 級「一下肢三大關
    節中一關節或二關節之機能永久完全喪失者」之程度，依主
    力近因原則，本件車禍當為主力近因無疑，應認為系爭保險
    特約約定之意外傷害事故，並與原告之右踝殘廢具有相當因
    果關係。且按95年10月1 日適用之傷害保險單示範條款第5
    條第1 項但書規定，超過180 日致成殘廢者，受益人若能證
    明被保險人之殘廢與該意外傷害事故具有因果關係者，不在
    此限。本件投保及事故發生時間均在95年10月1 日新修正之
    傷害保險單示範條款適用之前，被告雖依上開條款主張不負
    給付保險金之責，惟依上述因果關係認定，原告本得請求被
    告給付保險金。又本件車禍事故發生後，原告始得知有慢性
    骨髓炎之情事，原告當時不知無法治癒，經臺北縣立醫院三
    重院區於98年6 月25日開立診斷證明書後，原告確實符合殘
    廢程度，原告嗣於98年6 月26日依系爭保險附加傷害保險給
    付特約第3 條、第8 條第1 項約定向被告申請殘廢給付，故
    本件保險金請求權時效應從98年6 月25日開具診斷書時起算
    ，請求權並無罹於時效等語。聲明請求：被告應給付原告52
    5,000 元，及自98年7 月16日起至清償日止，按年息5%計算
    之利息；願供擔保請准宣告假執行。
三、被告則以：原告於起訴狀自承右踝關節係因感染及慢性骨髓
    炎，經9 年長期治療效果不佳所致，依主力近因原則，原告
    右踝關節僵直之主力近因為細菌感染及慢性骨髓炎，與系爭
    保險之殘廢保險金之給付要件不符。退萬步言，縱認原告傷
    害事故與右踝關節僵直有直接因果關係，然系爭保險附加傷
    害保險給付特約第3 、8 條，及系爭保險附加平安保險附約
    第3 、15條，明確約定自傷害事故發生之日起18 0日以內致
    成附表所列殘廢程度之ㄧ者，被告始負給付殘廢保險金之責
    ，故原告所稱之95年10月1 日傷害保險單示範條款之修正，
    在系爭保險投保日之後，自不溯及既往而適用修正後之條款
    。此外，依林口長庚醫院93年4 月1 日住院病歷記載，原告
    施行多次重建手術，因感染及慢性骨髓炎癒合不良，右足踝
    早已存有攣縮功能不良之情形，而原告於98年始提出殘廢保
    險金理賠，請求權時效早已消滅等語，資為抗辯。答辯聲明
    ：駁回原告之訴；如受不利判決，願供擔保請准宣告免為假
    執行。
四、兩造不爭執事項：
  (一)訴外人陳李美月於81年11月10日以原告為被保險人，向被告
    投保「萬代福101 終身壽險（保單號碼0000000000）」，並
    附加傷害保險給付特約100 萬元；原告於82年12月24日，以
    其本人為被保險人，向被告投保「美滿人生312 終身壽險（
    保單號碼0000000000）」，並附加平安保險給付特約50萬元
    。
  (二)原告於89年4 月14日發生車禍，經送往林口長庚醫院，該院
    診斷結果為右側脛腓骨末端開放性骨折第II型、右側跟骨開
    放性骨折第III型；嗣於89年12月23日經該院診斷為慢性骨髓
    炎。原告於98年2 月19日至臺北縣立醫院三重院區接受治療
    後，於98年6 月25日該院之診斷證明書醫師囑言欄記載有「
    右踝關節完全僵直，機能喪失，不能隨意活動」等語。
  (三)原告右踝關節完全僵直之情形，符合系爭保險附加特約之殘
    廢程度與保險金給付附表所列之第4 級「一下肢三大關節中
    一關節或二關節的機能永久完全喪失者」之程度。
  (四)原告向被告申請殘廢保險金，被告分別於98年8 月20日、98
    年9 月23日以原告之右踝關節完全僵直並非在事故發生起18
    0 日內確定殘廢為由，拒絕理賠。
五、兩造爭執事項：
  (一)原告右踝關節完全僵直之殘廢結果，與其於89年4 月14日所
    發生之車禍事故間是否具有直接因果關係？
  (二)原告得否請求被告給付殘廢保險金？
  (三)原告之請求權是否已罹於時效而消滅？
  茲析述如下：
六、原告主張其右踝關節完全僵直之殘廢結果，與其於89年4 月
    14日所發生之車禍事故間有直接因果關係等語，為被告否認
    ，並以上開情詞抗辯。查：
    經本院向原告所就醫之長庚醫療財團法人林口長庚紀念醫院
   （ 下稱林口長庚醫院）函查，據該院以99年11月29日（九九
    ）長庚院法字第○九九二號函覆本院稱：「據病歷所載，陳
    君（即原告）89年4 月14日至本院急診之診斷為右脛骨開放
    性骨折第三型及右足踝撕裂傷組織壞死，並於同年12月23日
    經診斷為慢性骨髓炎（本院前（99）長庚院法字第0608號函
    誤繕為無記錄，應予更正），就醫學而言，上述二者之診斷
    係有因果關係…」（見本院卷第136 頁）等語，為兩造所不
    爭執，故林口長庚醫院已指明原告因車禍所受之右脛骨開放
    性骨折第III型及右足踝撕裂傷組織壞死等傷害，與慢性骨髓
    炎間，於醫學上具有因果關係，且被告亦自承原告右踝關節
    僵直之主力近因為細菌感染及慢性骨髓炎，足認原告因車禍
    所受之傷害與右踝關節完全僵直之殘廢情形間有直接因果關
    係。故原告此部分之主張，乃為可採。
七、至於被告抗辯系爭保險明確約定自傷害事故發生之日起180
    日以內致成附表所列殘廢程度之一者，被告始負給付殘廢保
    險金之責，故原告不得請求給付保險金乙節。查，按傷害保
    險之被保險人遭受外來突發之意外事故，而於180 天以後成
    殘或死亡，若被保險人能證明意外事故係在保險有效期間內
    ，保險人權宜予以給付，與保險法第54條之立法精神並無不
    合，財政部72年4 月6 日台財融第14652 號函參照。則揆諸
    上開說明，系爭保險中180 天之限制，僅係要求致成殘廢與
    意外事故需具因果關係，而非保險人對於被保險人於180 日
    之後才致成殘廢者，不論有無因果關係均不負給付之責。原
    告右踝關節完全僵直之殘廢情形與車禍間具有因果關係，已
    如前述，故被告此部分之抗辯，委無足取。
八、關於被告抗辯本件原告保險金請求權已罹於時效乙節。按由
    保險契約所生之權利，自得為請求之日起，經過2 年不行使
    而消滅；消滅時效，因請求而中斷；時效因請求而中斷者，
    若於請求後6 個月內不起訴，視為不中斷。保險法第65條前
    段、民法第129 條第1 項第1 款、第130 條分別定有明文。
    查，本件原告於98年6 月25日確定有殘廢之情事，雖距車禍
    事故發生已有9 年，惟原告殘廢與車禍事故間有因果關係，
    已如前述，依上開說明，其對被告之保險金請求權，應自其
    確定殘廢之日起即98年6 月25日起算，時效期間為2 年，即
    至100 年6 月25日止。而原告稱其已於98年6 月26日向被告
    申請理賠，此為被告所不爭執，依民法第129 條第1 項第1
    款規定，其請求權時效已因向被告為請求而中斷，而被告對
    原告之申請，分別於98年8 月20日、98年9 月23日函覆，以
    原告之右踝關節完全僵直並非在事故發生起180 日內確定殘
    廢為由，拒絕理賠等語，亦為被告不爭執，且有原告提出之
    被告覆函在卷可稽（見臺灣臺北地方法院99年度審保險字第
    6 號卷第65至67頁），核被告函文已明示拒絕理賠意旨，則
    原告欲維持其中斷時效之效力，即應於請求被告給付後6 個
    月內，即99年3 月23日前對被告提起給付訴訟，而本件原告
    已於99年1 月8 日提起本件訴訟，亦有臺灣臺北地方法院收
    文章戳日期可證（見前揭卷第2 頁），是被告抗辯本件原告
    保險金請求權已罹於時效云云，亦無足取。從而，原告得依
    系爭保險之約定，請求被告給付殘廢保險金，應屬有據。
九、綜上所述，原告依系爭保險契約之法律關係，請求被告給付
    被告保險金525,000 元，及自98年7 月16日起至清償日止，
    按年息5%計算之利息，為有理由，應予准許。
十、兩造陳明願供擔保請為宣告假執行或免為假執行，經核均與
    規定相符，爰分別酌定相當之擔保金額予以宣告。
十一、本件事證已臻明確，兩造其餘主張及所提之證據，經審酌
      後認於本院上開判斷無涉或無違，爰不一一論述，附此敘
      明。
十二、結論：本件原告之訴為有理由，依民事訴訟法第78條、第
      390條第2 項、第392 條第2 項，判決如主文。
中    華    民    國    100   年    1     月    25    日
                  民事第一庭    法  官  陳翠琪
以上正本係照原本作成
如對本判決上訴，須於判決送達後20日內向本院提出上訴狀
如委任律師提起上訴者，應一併繳納上訴審裁判費
中    華    民    國    100   年    1     月    26    日
                                書記官  簡曉君